臺灣桃園地方法院刑事判決
110年度審易字第1393號
公  訴  人  臺灣桃園地方檢察署檢察官
被      告  賴柏紋



上列被告因詐欺案件，經檢察官提起公訴（110年度偵字第16185
號、第19887號），被告於本院準備程序進行中，就被訴事實為
有罪之陳述，經本院告知簡式審判程序意旨，並聽取當事人之意
見後，本院合議庭裁定由受命法官獨任依簡式審判程序審理，判
決如下：
    主  文
賴柏紋犯如附表主文欄所示之罪，分別判處如附表主文欄所示之
刑。上開得易科部分，應執行有期徒刑肆月，如易科罰金，以新
臺幣壹仟元折算壹日。上開不得易科部分，應執行有期徒刑壹年
貳月。
未扣案之犯罪所得新臺幣壹萬伍仟伍佰元沒收。 
    事實及理由
一、犯罪事實：
　　賴柏紋於民國109年11月4日起入住由沃客控股股份有限公司
    （下稱「沃客控股公司」）所經營位於桃園市○○區○○○路00
    號11樓之1及11樓之2「沃客商旅-桃園館」，詎賴柏紋因缺
    錢支付住宿費用，竟於取得「沃客控股公司」桃園分公司所
    申辦之彰化商業銀行股份有限公司永樂分行帳號0000000000
    0000號帳戶（下稱「沃客彰化銀行帳戶」）之帳號後，明知
    自己並無出售商品之真意，竟分別為下列之犯行：
　㈠賴柏紋於109年11月21日凌晨1時2分許前某時，以不詳方式連
    結網際網路後，使用暱稱「歡笑韓」之帳號（下稱「歡笑韓
    」）登入臉書（Facebook，下稱臉書）社群網站，於瀏覽臉
    書「重機騎士人身部品交易區//全新//二手（新）」粉絲社
    團時，看見張郡誌刊登欲購買Maxto m3行車紀錄器之訊息，
    竟意圖為自己不法之所有，基於詐欺取財之犯意，利用臉書
    Messenger （下稱臉書即時通）功能發送訊息向張郡誌誆稱
    欲以新臺幣（下同）2,500 元之代價，出售其求購之上開廠
    牌行車紀錄器等語，致張郡誌誤以為賴柏紋確有上開行車紀
    錄器可出售而陷於錯誤，於109年11月21日凌晨1時2分許，
    在斯時之臺北市居所內（地址詳卷），操作網路銀行應用程
    式（下稱網路銀行APP軟體）匯款2,500元至賴柏紋所指定之
    「沃客彰化銀行帳戶」，賴柏紋以此方式，詐得張郡誌匯出
    之2,500元用以支付住宿費用，嗣張郡誌遲未收到商品，要
    求賴柏紋退款，賴柏紋遂指示張楚軍（所涉詐騙張楚軍部分
    ，詳下述）於109年12月4日上午8時10分許，匯款2,500元至
    張郡誌所申辦之中國信託商業銀行股份有限公司帳號000000
    000000號帳戶（下稱「張郡誌中信帳戶」），張郡誌因收到
    退款遂以為賴柏紋為正常賣家，復於109年12月7日某時利用
    臉書即時通發送訊息向賴柏紋詢問是否仍出售上開廠牌之行
    車紀錄器，賴柏紋遂承前詐欺取財之犯意，接續以臉書即時
    通向張郡誌訛稱願以1,500元之代價，出售其求購之上開廠
    牌行車紀錄器，致張郡誌誤以為賴柏紋確有上開行車紀錄器
    可出售而陷於錯誤，於109年12月12日上午10時47分許，在
    臺灣地區某不詳處所，操作網路銀行APP軟體匯款1,500元至
    賴柏紋所指定之「沃客彰化銀行帳戶」，賴柏紋以此方式，
    詐得張郡誌匯出之1,500元用以支付住宿費用，嗣張郡誌遲
    未收到商品始察覺有異，報警處理。
　㈡賴柏紋於109年12月4日上午8時10分許前某時，以不詳方式連
    結網際網路，並瀏覽某臉書粉絲社團時，看見張楚軍刊登欲
    購買機車零件之訊息，竟意圖為自己不法之所有，基於詐欺
    取財之犯意，使用暱稱「歡笑韓」之臉書帳號，利用臉書即
    時通功能發送訊息向張楚軍誆稱欲以共4,000元之代價，出
    售其求購之機車零件等語，致張楚軍誤以為賴柏紋確有上開
    機車零件可出售而陷於錯誤，先於109年12月4日上午8時10
    分許，在臺灣地區某不詳處所，操作網路銀行APP軟體匯款2
    ,500元至賴柏紋所指定之「張郡誌中信帳戶」；再於109年1
    2月11日上午10時19分許，在臺灣地區某不詳處所，操作網
    路銀行APP軟體匯款1,500元至賴柏紋所指定之「沃客彰化銀
    行帳戶」，賴柏紋以此方式，共詐得張楚軍匯出之4,000元
    ，分別用以返還張郡誌及用以支付住宿費用，嗣張楚軍遲未
    收到商品始察覺有異，報警處理。　
　㈢賴柏紋意圖為自己不法之所有，基於以網際網路，對公眾散
    布而詐欺取財之犯意，於109年11月14日上午8時50分許前某
    時，以不詳方式連結網際網路，並使用「歡笑韓」之帳號登
    入臉書後，在臉書「AES小鬼‧黃鴻升永恆粉絲團」，刊登不
    實之預購專輯販售訊息。適李亞凡於109年11月14日上午8時
    50分許上網瀏覽賴柏紋所張貼之上開訊息後，誤以為賴柏紋
    確有上開專輯出售而陷於錯誤，即利用臉書即時通向賴柏紋
    洽購，並先於同日上午10時3分許，在臺灣地區某不詳處所
    ，操作網路銀行APP軟體匯款500元至賴柏紋所指定之「沃客
    彰化銀行帳戶」；再於109年12月2日上午10時4分許，在臺
    灣地區某不詳處所，操作網路銀行APP軟體匯款1,000元至賴
    柏紋所指定之「沃客彰化銀行帳戶」，賴柏紋以此方式，共
    詐得李亞凡匯出之1,500元，均用以支付住宿費用。嗣李亞
    凡遲未收到商品始察覺有異，報警處理。
　㈣賴柏紋於109年11月10日上午8時39分許前某時，以不詳方式
    連結網際網路，並瀏覽臉書「Marketplace」粉絲社團時，
    看見張荏凱刊登欲購買KYT NFR41廠牌安全帽之訊息，竟意
    圖為自己不法之所有，基於詐欺取財之犯意，使用暱稱「歡
    笑韓」之臉書帳號，利用臉書即時通功能發送訊息向張荏凱
    誆稱欲以4,000元之代價，出售其求購之上開廠牌安全帽等
    語，致張荏凱誤以為賴柏紋確有上開安全帽可出售而陷於錯
    誤，於同日上午9時23分許，在臺灣地區某不詳處所，操作
    網路銀行APP軟體匯款4,000元至賴柏紋所指定之「沃客彰化
    銀行帳戶」，賴柏紋以此方式，詐得張荏凱匯出之4,000元
    ，用以支付住宿費用，嗣張荏凱遲未收到商品始察覺有異，
    報警處理。
　㈤賴柏紋意圖為自己不法之所有，基於以網際網路，對公眾散
    布而詐欺取財之犯意，於109年11月13日晚間6時30分許前某
    時，以不詳方式連結網際網路，並使用「歡笑韓」之帳號登
    入臉書後，在某臉書社團，刊登不實之NIKE廠牌球鞋販售訊
    息。適林尚翰於109年11月13日晚間6時30分許上網瀏覽賴柏
    紋所張貼之上開訊息後，誤以為賴柏紋確有上開球鞋可出售
    而陷於錯誤，即利用臉書即時通向賴柏紋洽購，並先於109
    年11月18日下午5時28分許，在臺灣地區某不詳處所，操作
    網路銀行APP軟體匯款500元至賴柏紋所指定之「沃客彰化銀
    行帳戶」；再於109年12月4日晚間6時13分許，在臺灣地區
    某不詳處所，操作網路銀行APP軟體匯款4,000元至賴柏紋所
    指定之「沃客彰化銀行帳戶」，賴柏紋以此方式，共詐得林
    尚翰匯出之4,500元，均用以支付住宿費用。嗣林尚翰遲未
    收到商品始察覺有異，報警處理。
二、證據名稱：
　㈠被告賴柏紋分別於警詢、檢察官訊問、本院準備程序及審理
    中之自白。
　㈡證人即告訴人張郡誌、張楚軍、李亞凡、張荏凱、林尚翰、
    證人即「沃客控股公司」桃園分公司代表人黃耀陞、「沃客
    控股公司」代表人黃彥康、「沃客商旅-桃園館」員工劉英
    漢分別於警詢中之陳述。
　㈢彰化商業銀行永樂分行110 年1 月18日彰永字第1100008 號
    函暨檢附之沃客控股股份有限公司桃園分公司帳戶開戶資料
    、多幣別帳號存款交易查詢表、經濟部商業司商工登記公示
    資料查詢服務、沃客控股股份有限公司桃園分公司之彰化銀
    行存摺影本、交班報表、旅館業登記證、分公司變更登記表
    、沃客控股股份有限公司桃園分公司之彰化銀行帳戶客戶資
    料及多幣別帳號存款交易查詢表、交易明細查詢、如附表「
    書證」欄所示之文書證據。
三、論罪科刑：
　㈠按刑法第339條之4加重詐欺罪，關於第1項第3款「以廣播電
    視、電子通訊、網際網路或其他媒體等傳播工具，對公眾散
    布而犯之。」之加重事由，其立法理由已敘明：「考量現今
    以電信、網路等傳播方式，同時或長期對社會不特定多數之
    公眾發送訊息施以詐術，往往造成廣大民眾受騙，此一不特
    定、多數性詐欺行為類型，其侵害社會程度及影響層面均較
    普通詐欺行為嚴重，有加重處罰之必要，爰定為第3款之加
    重處罰事由。」申言之，係因以廣播電視、電子通訊、網際
    網路或其他媒體等傳播工具，對公眾散布而犯之，將導致不
    特定人或多數人於閱聽見聞後，有受詐騙之虞，可能造成之
    侵害社會程度及影響層面均較鉅，爰增訂上開加重處罰之詐
    欺類型犯罪。故倘行為人有以上開傳播工具，對於不特定人
    或多數人散布不實訊息，以招徠民眾，進而遂行詐欺行為，
    即已具備該款加重詐欺罪之構成要件。行為人雖利用廣播電
    視、電子通訊、網際網路或其他媒體等傳播工具犯罪，倘未
    向公眾散布詐欺訊息，而係針對特定個人發送詐欺訊息，僅
    屬普通詐欺罪範疇。行為人若係基於詐欺不特定民眾之犯意
    ，利用網際網路等傳播工具，刊登虛偽不實之廣告，以招徠
    民眾，遂行詐騙。縱行為人尚須對受廣告引誘而來之被害人
    ，續行施用詐術，始能使之交付財物，仍係直接以網際網路
    等傳播工具向公眾散布詐欺訊息，無礙成立加重詐欺罪（最
    高法院106年度台上字第358號、107年度台上字第846號、90
    7號判決意旨參照）。經查：被告就犯罪事實欄㈢、㈤所為，
    均以不詳方式連結網際網路後，在不特定多數人隨時可以瀏
    覽之臉書社群網站，刊登虛偽不實之販售商品訊息，縱其後
    仍須個別被害人閱覽該訊息，而與被告聯絡後，始能由被告
    續行施用詐術而詐取財物，然被告既係利用網路對不特定多
    數人散布虛偽不實之訊息，揆諸上開說明，自應該當以網際
    網路對公眾散布而犯詐欺取財罪之構成要件。
　㈡次按詐欺取財罪係以意圖為自己不法之所有，以詐術使人將
    本人或第三人之物交付，為其構成要件，是詐欺罪既遂與未
    遂之區別，應以他人已否為物之交付而定，倘行為人已將他
    人財物移歸自己實力支配之下，即應成立詐欺取財既遂罪。
    查犯罪事實欄㈠中，告訴人張郡誌於109年11月21日1時2分許
    ，匯款2,500元至「沃客彰化銀行帳戶」部分，該款項既已
    匯入上開帳戶，而遭被告用以支付住宿費用，顯見被告業將
    該等財物移歸自己實力支配之下而用以消費，依上開說明，
    即為詐欺取財既遂，不因嗣後被告另指示他人匯款返還而有
    不同。
　㈢核被告所為，分別係犯：
　⒈就犯罪事實欄㈠、㈡、㈣所為，均係犯刑法第339條第1項之詐欺
    取財罪。
　⒉就犯罪事實欄㈢、㈤所為，均係犯刑法第339條之4第1項第3款
    之以網際網路對公眾散布而犯詐欺取財罪。公訴意旨認被告
    此部分所為，係犯刑法第339條第1項之詐欺取財罪，容有未
    洽，業如前述，惟基本社會事實同一，且經本院告知變更起
    訴法條及罪名（見本院卷第49頁），業已保障被告之防禦權
    ，爰依刑事訴訟法第300條規定變更起訴法條。
　㈣犯罪事實欄㈢中，被告使告訴人李亞凡陷於錯誤而2次匯款至
    「沃客彰化銀行帳戶」交付財物；犯罪事實欄㈤中，被告使
    告訴人林尚翰陷於錯誤而2次匯款至「沃客彰化銀行帳戶」
    交付財物，告訴人李亞凡、林尚翰雖各有2次匯款至「沃客
    彰化銀行帳戶」之行為，惟此係被告各該次詐欺取財行為使
    告訴人李亞凡、林尚翰分次交付財物之結果，祇各成立一詐
    欺取財罪。
　㈤按行為人實施犯罪之時地，在自然意義上雖非完全一致，但
    仍有部分合致，且犯罪目的單一，依一般社會通念，認應評
    價為一罪方符合刑罰公平原則，如予數罪併罰，反有過度處
    罰之疑，與人民法律感情亦未契合，故於刑法廢除牽連犯及
    連續犯後，應依個案情狀，考量一般社會通念及刑罰公平原
    則，適度擴張一行為概念，論以接續犯或一行為觸犯數罪名
    之想像競合犯，方屬適當（最高法院97年度台上字第1880號
    判決意旨參照），查犯罪事實欄㈠中，被告於密切接近之時
    、地，偽以出售商品之方式，對告訴人張郡誌施以詐術而取
    得財物，被告係出於同一詐欺取財之目的，侵害同一被害人
    即告訴人之財產法益，依一般社會健全觀念，在時間差距上
    難以強行分開，各行為之獨立性極為薄弱，應視為數個舉動
    之接續施行，合為包括之一行為予以評價，屬接續犯，祇論
    以一詐欺取財罪。
　㈥被告所犯上開詐欺取財罪3罪、以網際網路對公眾散布而犯詐
    欺取財罪2罪，共5罪間，犯意各別，行為互殊，應分論併罰
    。
　㈦爰審酌被告正值青壯，不思以正當方式獲取財物，竟圖不勞
    而獲，恣意為本件詐欺取財犯行，顯然欠缺對他人財產權之
    尊重，所為難認允當，惟念被告犯後尚能坦承犯行，非無悔
    意，然未賠償告訴人5人之損失，得到告訴人5人原諒，兼衡
    以被告之犯罪動機、情節及所生危害暨其生活及經濟狀況、
    素行、年紀及智識程度等一切情狀，分別量處如附表「主文
    」欄所示之刑，並就附表編號一、二、四「主文」欄所示之
    詐欺取財罪3罪，均諭知易科罰金之折算標準，暨定其應執
    行之刑及諭知易科罰金之折算標準；就附表編號三、五「主
    文」欄所示之刑，定其應執行之刑，以示懲儆。
四、沒收：
  ㈠犯罪事實欄㈠中告訴人張郡誌於109年11月21日1時2分許匯出
    之2,500元，賴柏紋業已利用告訴人張楚軍之匯款加以返還
    ，業如前述，足認該此部分財物已實際發還告訴人張郡誌，
    爰依刑法第38條之1第5項規定不予宣告沒收。
　㈡查被告詐得如附表「犯罪所得」欄所示之款項共1萬6,000元
    （計算式1,500元+4,000元+1,500元+4,000元+4,500元＝1萬5
    ,500元），均屬被告之犯罪所得，且被告未並實際合法發還
    予告訴人或已代為清償款項之「沃客桃園分公司」，應均依
    刑法第38條之1第1項前段規定諭知沒收。
五、應依刑事訴訟法第273條之1第1項、第299條第1項前段、第3
    00條、第310條之2、第454條第1項，刑法第339條第1項、第
    339條之4第1項第3款、第41條第1項前段、第8項、第51條第
    5款、第38條之1第1項前段，刑法施行法第1條之1第1項，判
    決如主文。
六、如不服本判決應於收受判決後20日內向本院提出上訴書狀，
    並應敘述具體理由。其未敘述上訴理由者，應於上訴期間屆
    滿後20日內向本院補提理由書（均須按他造當事人之人數附
    繕本）「切勿逕送上級法院」。
本案由檢察官王晴怡提起公訴，經檢察官李孟亭到庭執行職務。
中　　華　　民　　國　　111 　年　　1 　　月　　21　　日
                  刑事審查庭  法　官　李雅雯
以上正本證明與原本無異。
如不服本判決應於收受判決後20日內向本院提出上訴書狀，並應
敘述具體理由。其未敘述上訴理由者，應於上訴期間屆滿後20日
內向本院補提理由書（均須按他造當事人之人數附繕本）「切勿
逕送上級法院」。
　　　　　　　　　　　　　　　書記官　陳佩伶  
中　　華　　民　　國　　111 　年　　1 　　月　　22　　日
附錄本案論罪科刑法條：
中華民國刑法第339條（普通詐欺罪）
意圖為自己或第三人不法之所有，以詐術使人將本人或第三人之
物交付者，處5年以下有期徒刑、拘役或科或併科50萬元以下罰
金。
以前項方法得財產上不法之利益或使第三人得之者，亦同。
前二項之未遂犯罰之。
中華民國刑法第339條之4
犯第339條詐欺罪而有下列情形之一者，處1年以上7年以下有期
徒刑，得併科1百萬元以下罰金：
一、冒用政府機關或公務員名義犯之。
二、三人以上共同犯之。
三、以廣播電視、電子通訊、網際網路或其他媒體等傳播工具，
    對公眾散布而犯之。
前項之未遂犯罰之。
附表：
編號 被害人 書證 犯罪所得 （新臺幣）元 主文 一 張郡誌 ①中國信託商業銀行股份有限公司110 年1 月22日中信銀字第110224839017520 號函暨檢附之張郡誌帳戶客戶資料、存款交易明細及自動化交易LOG資料-財金交易。 ②張郡誌之中國信託銀行存摺影本。 ③張郡誌之網路銀行台幣活存明細及台幣轉帳紀錄（含轉出及收到2,500 元及轉出1,500 元之紀錄）。 ①2,500元 （已取回） ②1,500元。 賴柏紋犯詐欺取財罪，處有期徒刑貳月，如易科罰金，以新臺幣壹仟元折算壹日。 二 張楚軍 ①賴柏紋與張楚軍間之臉書即時通對話紀錄擷圖。 ②張楚軍之網路銀行轉帳交易紀錄。 ③中國信託商業銀行股份有限公司110 年1 月22日中信銀字第110224839017520 號函暨檢附之張郡誌帳戶客戶資料、存款交易明細及自動化交易LOG資料-財金交易。 ④張郡誌之中國信託銀行存摺影本。 ①2,500元。 ②1,500元。 賴柏紋犯詐欺取財罪，處有期徒刑貳月，如易科罰金，以新臺幣壹仟元折算壹日。  三 李亞凡 ①李亞凡網路銀行轉帳交易紀錄。 ②賴柏紋與李亞凡間之臉書即時通對話紀錄擷圖（含臉書個人頁面）。 ①500元。 ②1,000元  賴柏紋以網際網路對公眾散布而犯詐欺取財罪，處有期徒刑壹年。 四 張荏凱 ①賴柏紋與張荏凱間之通訊軟體LINE對話紀錄擷圖。 ②張荏凱之網路銀行轉帳交易紀錄及交易結果通知。 ③賴柏紋與張荏凱間之臉書即時通對話紀錄擷圖（含臉書個人頁面）。 4,000元。 賴柏紋犯詐欺取財罪，處有期徒刑貳月，如易科罰金，以新臺幣壹仟元折算壹日。  五 林尚翰 ①賴柏紋與林尚翰間之臉書即時通對話紀錄擷圖（含臉書個人頁面）。 ②網路銀行轉帳交易紀錄。 ①500元。 ②4,000元。 賴柏紋以網際網路對公眾散布而犯詐欺取財罪，處有期徒刑壹年。 合                計   1萬5,500元。